【裁判字號】    90,訴,1000
【裁判日期】    901225
【裁判案由】    徵收補償
【裁判全文】
臺中高等行政法院裁定                              九十年度訴字第一○○○號
                              .
    原      告  甲○○
    訴訟代理人  林益輝  律師
    被      告  台中縣政府
    代  表  人  乙○○縣長）.
    訴訟代理人  丁○○
    被      告  台中縣大雅鄉公所
    代  表  人  丙○○鄉長）.
    訴訟代理人  陳鴻謀  律師
    複 代 理人  陳育仁  律師
                盧志科  律師
右當事人間因徵收補償事件，原告不服內政部中華民國九十年四月九日台（九十）內
訴字第九○○二九四四號訴願決定，提起行政訴訟，本院裁定如左：
    主  文
原告之訴駁回。
訴訟費用由原告負擔。
    理  由
一、按人民因中央或地方機關對其依法申請之案件，於法令所定期間內應作為而不作
    為，認為其權利或法律上利益受損害者，經依訴願程序後，得向高等行政法院提
    起請求該機關應為行政處分或應為特定內容之行政處分之訴訟；人民因中央或地
    方機關對其依法申請之案件，予以駁回，認為其權利或法律上利益受違法損害者
    ，經依訴願程序後，得向高等行政法院提起請求該機關應為行政處分或應為特定
    內容之行政處分之訴訟，行政訴訟法第五條定有明文。即提起課予義務訴訟，須
    以經訴願為前提，其未經訴願程序，遽行提起行政訴訟，自非法之所許。另按提
    起訴願，以有行政處分之存在為前提要件。所謂行政處分者，乃行政主體就具體
    事件所為之發生法律效果之單方的行政行為。至行政官署所為單純的事實之敘述
    或理由之說明，既不因該項敘述或說明而生任何法律上之效果者，自非行政處分
    ，人民對之，即不得提起訴願，原行政法院四十四年判字第十八號判例著有明文
    。又原告之訴，有起訴不備其他要件者，行政法院應以裁定駁回之，行政訴訟法
    第一百零七條第一項第十款定有明文。
二、本件原告因徵收補償事件，具狀提起行政訴訟，略謂：緣原告所有坐落台中縣大
    雅鄉○○段一六○、一六一號（即重測前大雅段九八之一四、九八之三號）土地
    ，為位於台中縣大雅鄉都市○○○號道路「學府路」內之土地，原告以前開土地
    有漏未徵收情事，向被告等請求辦理徵收併發放補償費，被告台中縣大雅鄉公所
    以辦理徵收所需經費龐大無法負擔為由，未予准許；另被告台中縣政府則以非其
    權責為由，亦未予准許。原告不服，對被告台中縣政府提起訴願，遭訴願決定以
    不受理。原告猶未甘服，遂提起本件行政訴訟，求為判決被告台中縣大雅鄉公所
    應擬定徵收計畫轉呈被告台中縣政府呈請內政部核准辦理原告所有坐落台中縣大
    雅鄉○○段一六○、一六一號土地之徵收，被告等並應給付原告之徵收補償費新
    台幣（下同）一千四百二十一萬七千八百八十八元云云。
三、經查原告提起本件行政訴訟，性質上為課予義務訴訟。原告先前雖曾申請被告台
    中縣大雅鄉公所徵收系爭二筆土地，經被告台中縣大雅鄉公所於八十九年十月六
    日以八九雅鄉工字第一九九一八號函復以辦理徵收所需經費龐大無法負擔為由，
    未予准許，惟原告對被告台中縣大雅鄉公所之上開否准之行政處分並未提起訴願
    ，復為原告所自認，則原告對被告台中縣大雅鄉公所所為之行政處分既未經合法
    之訴願程序，遽行起訴請求被告台中縣大雅鄉公所將原告所有系爭土地，應依法
    辦理徵收補償，依首開說明，其起訴難認為合法，應予駁回。次查原告於八十九
    年七月十三日向被告台中縣政府提出陳情書，請求就其所有系爭二筆土地被台中
    縣大雅鄉○○○○○道路用地，依法補辦理徵收。經被告台中縣政府以八十九年
    七月十八日府地權字第一九一五九五號函請台中縣大雅鄉公所查明逕復原告，原
    告復於八十九年十一月二十八日請求台中縣政府辦理徵收補償，被告台中縣政府
    以八十九年十二月十八日府地權字第三五二五三八號函復仍請台中縣大雅鄉公所
    查明逕復。原告認被告台中縣政府應作為而不作為，提起訴願，表示對被告台中
    縣政府前揭二函不服。然依土地徵收條例第十四條規定：「徵收土地或土地改良
    物，由中央主管機關核准之。」是被告台中縣政府並無徵收核准權，被告台中縣
    政府將原告之陳情書函轉台中縣大雅鄉公所查明逕復，並副知原告，被告台中縣
    政府所為上開函復，既非就其職掌範圍內事項所為之行政行為，即不生法律上效
    果，不具行政處分性質，乃原告對之提起訴願，訴願機關依據訴願法第七十七條
    之規定，予以訴願不受理之決定，依法並無不合，原告不服復對之提起行政訴訟
    ，於法不合，應予駁回。又原告所提課予義務訴訟既經駁回，而被告等亦尚未作
    成徵收及徵收補償之行政處分，原告請求給付補償費之請求權即不存在，則原告
    起訴請求被告等應於徵收後給付原告徵收補償費一千四百二十一萬七千八百八十
    八元，即失所依據，應併予駁回。本件既經裁定駁回，則兩造其餘實體上之主張
    ，即毋庸加以審究，併此敘明。
四、據上論結，依行政訴訟法第一百零七條第一項第十款、第一百零四條、民事訴訟
    法第九十五條、第七十八條，裁定如主文。
中      華      民      國    九十一    年      一      月      二      日
                    臺 中 高 等 行 政 法 院  第 二 庭
                                審 判 長 法  官      沈  水  元
                                         法  官      王  德  麟
                                         法  官      林  秋  華
右正本證明與原本無異。
如不服本裁定，應於裁定送達後十日內以書狀敘明理由，經本院向最高行政法院提起
抗告（須依對造人數附具繕本）；並應預繳送達用雙掛號郵票拾份（每份三十四元）
。
中      華      民      國    九十一    年      一      月      二      日
                                     法院書記官      杜  秀  君


司法院資訊處製作；財團法人民間司法改革基金會備份。
